臺灣高等法院刑事判決　　　　　　　　95年度上訴字第2759號
上　訴　人
即　被　告　戊○○
選任辯護人　莊志成律師
上列上訴人因殺人未遂等案件，不服台灣桃園地方法院95年度訴
緝字第16號，中華民國95年6月13日第一審判決（起訴案號：台
灣桃園地方法院檢察署92年度偵字第10885號）提起上訴，本院
判決如下：
    主  文
原判決撤銷。
戊○○無罪。
    理  由
一、公訴意旨略以：戊○○與乙○○（另以強盜罪經原審法院判
    處有期徒刑7年6月）因缺錢花用，基於共同之犯意，由乙○○於民國92年6月24日下午撥打電話邀約其友人丁○○外出
    ，於翌日凌晨1時許，至苗栗縣頭份鎮興華里中港溪旁河堤
    與丁○○及其女友甲○○碰面。見面後乙○○與戊○○坐進
    丁○○車內，佯裝欲與渠等聊天，戊○○自後座以手勒住丁○○頸部，再持菜刀抵住頸部，向丁○○及甲○○嚇稱：把
    身上值錢東西交出來，並指示乙○○自後以安全帶緊繞住甲○○頸部，渠等均能預見此舉將致甲○○窒息死亡，縱使發
    生亦不違背其本意，仍接續取出膠帶將丁○○二人綁在座位
    上，並綑綁渠等之眼睛、嘴巴及手腳四肢，致使不能抗拒，
    強取丁○○、甲○○所有之皮包2個，內有現金新台幣（下
    同）約30萬元、行動電話四支、身分證、金融卡3張、電話
    儲值卡及鑽戒1只等物，得手後逃離。丁○○用力掙脫綑綁
    ，並鬆開緊繞甲○○頸部之安全帶，甲○○始未氣絕身亡。
    因認被告戊○○所為，係犯刑法第271條第1項、第2項殺人
    未遂罪嫌及刑法第330條、第328條加重強盜罪嫌。
二、按犯罪事實應依證據認定之，無證據不得認定犯罪事實。刑
    事訴訟法第154條第2項定有明文。又告訴人之告訴，係以使
    被告受刑事訴追為目的，是其陳述是否與事實相符，仍應調
    查其他證據以資審認（最高法院52年台上字第1300號判例意
    旨參照）。又證人、鑑定人依法應具結而未具結者，其證言
    或鑑定意見，不得作為證據。被告以外之人於審判外之言詞
    或書面陳述，除法律有規定者外，不得作為證據。被告以外
    之人於審判中滯留國外或所在不明而無法傳喚或傳喚不到者
    ，其於檢察事務官、司法警察官或司法警察調查中所為之陳
    述，經證明具有可信之特別情況，且為證明犯罪事實之存否
    所必要者，得為證據，刑事訴訟法第158條之3、第159條第1
    項、第159條之3第3款亦定有明文。
三、訊之上訴人即被告戊○○，堅決否認有殺人未遂與強盜之犯
    行，辯稱：丁○○為販賣毒品之人，因出售海洛因與其妻丙○○及出售海洛因品質不佳，欲找其理論；當日乙○○又要
    找丁○○買毒品，約丁○○於深夜在無人之苗栗縣頭份鎮中
    港溪旁河堤交易毒品，我乃帶同妻子丙○○一同前往。我與
    丁○○因毒品交易之事兩人互毆，但未用安全帶勒住甲○○
    脖子或綁丁○○。至於乙○○利用機會搶走丁○○之海洛因
    毒品兩包，是其個人行為，與我無關。本件發生在苗栗頭份
    ，丁○○因被乙○○搶走兩包毒品，根本不敢報案，私下尋
    得乙○○，予以私刑拷打報復，因乙○○為通緝犯，丁○○
    將之交給其熟識之桃園楊梅分局刑警崔鵬年，虛構被搶之情
    節。至今丁○○、甲○○及製作虛偽筆錄之刑警崔鵬年，均
    藏匿不敢現身出面作證。而乙○○遭丁○○毆打受傷，且因
    搶丁○○毒品，因恐懼害怕而附合丁○○所說承認犯行，又
    不懂法律，未提起上訴而判刑確定，本件並無公訴人所述犯
    行等語。
四、經查：
（一）本案公訴人認被告犯罪，所憑之證據僅為三項供述證據，
      即告訴人丁○○、甲○○於警詢之指訴，同案被告乙○○
      於其案件偵查中之供述為其論據。
（二）本案發生之地點為苗栗縣頭份鎮中港溪旁河堤，如告訴人
      等遭人殺害險些致死，且遭搶鉅額30餘萬元之財物、鑽戒
      、金融卡等物，何以均不立即向案件發生地報案，而於經
      過多日，向桃園縣警察局楊梅分局報案，有刑事案件移送
      書及筆錄可稽，確與常理不符，有蹊蹺之處。
（三）告訴人等最初未報案，而係私下找尋同案被告乙○○，加
      以私刑毆打，致乙○○雙眼瘀青紅腫，頭臉、上半身前後
      遍布傷痕，有照片三幀在卷可按（見偵查卷第23頁、第24
      頁），且經乙○○以證人身分於本院具結作證屬實。
（四）告訴人丁○○、甲○○除於桃園縣政府警察局楊梅分局受
      詢問一次，嗣經檢察官傳訊、拘提無著，原審法院復多次
      傳訊、拘提無著，有各傳票回證、拘票在卷可稽。參以其
      找多人對同案被告報復毆打，手段兇殘，顯非怕被告等報
      復，其藏匿不出面，應在隱匿事實，不敢出庭，其警詢未
      具結之陳述，何能憑信？而承辦刑警崔鵬年，本案發生後
      ，於原審法院傳訊其於乙○○案中作證後即離開警察職務
      ，有桃園縣政府警察局楊梅分局96年1月2日楊警分人字第
      0958036915號函存本院卷可按。且其離職後，亦行蹤不明
      ，經原審於本案傳訊、拘提無著，有傳票回證、拘票可查
      。該員警放棄公務警察身分或可謂個人生涯規劃，但亦藏
      匿不到庭，參以本件為殺人強盜之重大刑案，亦只由崔鵬
      年一人對相關三人各製作內容相同（詳後述）之筆錄即移
      送檢察官偵辦，竟不加以其他蒐證，其草率急迫之結案方
      式，確有重大瑕疵，而有配合告訴人隱匿事實之可能。
（五）崔鵬年雖於乙○○案件作證稱：告訴人等二人筆錄為其分
      開詢問製作云云（見原審93年度訴字第181號卷第134頁、
      第135頁）。然核其所製作告訴人丁○○、甲○○之筆錄
      兩份，除人稱外，幾乎完全相同，一字不易，且詢問同案
      被告乙○○之筆錄，亦與丁○○、甲○○之筆錄內容完全
      相同，該三份筆錄顯係同時詢問製作或複製，所述實有存
      疑。
（六）縱依告訴人丁○○、甲○○於警詢所述，亦有下列不合經
      驗法則之處：
    1.告訴人二人指稱乙○○於當日下午打電話要找丁○○至其
      家中聊天，然竟約在凌晨一時見面，且不約在家中或其他
      場所，而竟約在人煙罕至之中港溪河堤。告訴人所述見面
      聊天之說，應屬不實之說詞。
    2.丁○○、甲○○指其失竊財物有現金30萬元，何以丁○○
      、甲○○有大量現金隨身帶在身上？又何以深夜由家中外
      出至無人危險之處要攜帶鉅款？
    3.告訴人等指被告等以膠帶綑綁渠等雙眼、嘴巴、手腳四肢
      ，何以其身體未見任何傷勢或痕跡，又何以報案不將膠帶
      等交予警方作為證物？
    4.戊○○如要殺人及強盜，何以深夜帶同無關之妻子丙○○
      一併前往？
（七）綜合以上情節，告訴人於警詢之陳述，不但內容不合情理
      ，且其作成之狀況，完全沒有較可信之特別情況，該傳聞
      證據無證據能力可言。
（八）證人即同案被告乙○○於本院具結證稱：被告戊○○並未
      強盜告訴人等財物，亦未以安全帶綁甲○○，綑綁是伊個
      人所為（見本院卷第146頁至第148頁）。於原審法院以證
      人身分具結作證：當天被告和其妻丙○○要向丁○○買毒
      品，被告與丁○○為毒品之事打架，並未帶菜刀，是伊綁
      綑丁○○、甲○○，從丁○○車上取走兩大包毒品；伊於
      警訊、偵查係被丁○○打的很慘，頭腦不清楚所說；其強
      盜案未上訴，是不懂法律等語（見原審卷第95頁至第98頁
      ）。雖乙○○於本院、原審及其個人案件偵審中所述不完
      全相符，所述不盡可信。然本案排除告訴人等無證據能力
      之警詢筆錄外，不能僅憑共犯乙○○一人前後不符存有瑕
      疵之唯一陳述，證明被告之犯行。
（九）承辦警察崔鵬年雖稱：甲○○脖子上有紅紅的痕跡云云，
      縱令屬實，亦屬乙○○所為，難認與被告有關。證人丙○○於偵查中證述，當日陪同其夫戊○○前往，在車上並未
      下來，未看到發生經過，不足為被告有利或不利之證據。
（十）本案又查無任何物證如兇器、膠帶、贓物，且查無任何金
      融卡提款資料及其他任何積極證據，足以證明被告有公訴
      人所述之犯行，或被告與乙○○有犯意之聯絡，自不能證
      明被告犯罪。
五、原審未詳予研求，遽為被告強盜部分為有罪之判決，自應由
    本院將之撤銷改判（殺人未遂部分，原審已不另為無罪之諭
    知，理由雖有未合，但結論則屬正確，因屬行為時裁判上一
    罪案件，應併予撤銷）。本件不能證明被告犯罪，依法應諭
    知無罪之判決。
六、據上論斷，應依刑事訴訟法第369條第1項前段、第364條、
    第301條第1項，判決如主文。
本案經檢察官柯麗鈴到庭執行職務。
中    華    民    國    96    年    2     月     6    日
                  刑事第十七庭審判長法  官  趙功恆
                                    法  官  陳憲裕
                                    法  官  孫惠琳
以上正本證明與原本無異。
如不服本判決，應於收受送達後十日內向本院提出上訴書狀，其
未敘述上訴之理由者並得於提起上訴後十日內向本院補提理由書
（均須按他造當事人之人數附繕本）。
                                    書記官  張美華
中    華    民    國    96    年    2     月     6    日
